臺灣苗栗地方法院宣示判決筆錄　　　　　 96年度易字第105號
公　訴　人　台灣苗栗地方法院檢察署檢察官
被　　　告　甲○○
指定辯護人　陳呈雲　律師
上列被告因違反毒品危害防制條例案件（聲請簡易判決處刑案號
：95年度毒偵字第1353號），本院於中華民國96年3 月27日下午
4 時許，在本院第4 法庭宣示判決，出席職員如下：
　　　　　　　　法　官　顧正德
　　　　　　　　書記官　廖鳳美
法官起立朗讀判決主文、犯罪事實要旨、處罰條文，及告以上訴
限制、期間並提出上訴狀之法院，且諭知記載其內容：
一、主  文：
    甲○○施用第二級毒品，處有期徒刑捌月。扣案之安非他命
    壹包（驗餘淨重零點壹參公克）、安非他命殘渣袋壹包（其
    上殘餘安非他命細微粉末無從析離）均沒收銷燬之。扣案之
    玻璃頭吸食器壹個沒收之。
二、犯罪事實要旨：
（一）甲○○曾因違反毒品危害防制條例案件，經法院裁定送觀
      察、勒戒後，認無繼續施用毒品之傾向，於89年9 月14日
      執行完畢釋放，並經臺灣苗栗地方法院檢察署檢察官以88
      年度毒偵緝字第377 號為不起訴處分；另曾於94年間因施
      用第1 、第2 級毒品案件，經本院於95年11月30日，以95
      年度訴字第114 號判決，分別判處有期徒刑6 月、6 月，
      應執行有期徒刑10月，如易科罰金，以300 元折算1 日確
      定，並於96年1 月25日易科罰金執行完畢（不構成累犯）
      。
（二）詎甲○○猶不知悔改，復另基於施用第2 級毒品安非他命
      之犯意，於95年9 月26日上午8 時許，在苗栗縣苗栗市○
      ○路168 號2 樓，以將安非他命置於其所有之玻璃頭吸食
      器內，以火燒烤產生煙霧以口鼻吸食之方式，施用第2 級
      毒品安非他命1 次，嗣後於該日為警持搜索票在上址查獲
      ，並扣得甲○○所有第2 級毒品安非他命1 包（毛重0.31
      公克，淨重0.14公克，驗餘淨重0.13公克），玻璃頭吸食
      器1 個，及安非他命殘渣袋（其上殘餘安非他命細微粉末
      無從析離）1 包，經其同意採尿送驗，結果呈安非他命陽
      性反應，而查獲上情。
三、處罰條文：
    毒品危害防制條例第10條第2項。
四、附記事項：關於本件被告係於觀察、勒戒執行完畢釋放後五
    年後再犯，公訴人起訴程序是否符合法定程序要件，茲說明
    如下：
（一）按民國92年7 月9 日新修正之毒品危害防制條例刪除二犯
      及三犯之規定，一改修法前繁雜之處遇程序，僅將施用毒
      品者簡化區分為初犯、再犯，並認施用毒品者係屬病患性
      犯人，以觀察、勒戒戒除其身癮，並以強制戒治去除其心
      癮。經觀察、勒戒或強制戒治執行完畢釋放後，若係五年
      後再犯該條例第十條施用毒品罪者，與同條例第20條第1
      項、第2 項關於「初犯」之處理方式相同，檢察官應先聲
      請法院裁定令被告入勒戒處所觀察、勒戒，並視有無繼續
      施用毒品傾向，決定應予釋放、為不起訴之處分，或應聲
      請法院裁定令入勒戒處所強制戒治；若係五年內「再犯」
      同條例第10條施用毒品罪者，依同條例第23條第2 項規定
      ，檢察官則應依法追訴。觀諸該條例第20條第3 項之修正
      理由：「觀察、勒戒或強制戒治五年後再犯者，顯見前所
      實施之觀察、勒戒或強制戒治已足以遮斷其施用毒品之癮
      ，為期自新及協助其戒除毒癮，對此五年後再犯者，爰明
      定仍適用初犯之規定，先經觀察、勒戒、強制戒治之程序
      。」及同條例第23條第2 項之修正理由：「為配合簡化施
      用毒品犯之刑事處遇程序，並鑑於經觀察、勒戒或強制戒
      治執行完畢釋放後五年內再犯者，其再犯率甚高，原據以
      實施之觀察、勒戒及強制戒治既已無法收其實效，自應施
      以刑事處遇。」顯然如施用毒品者係前經觀察、勒戒或強
      制戒治等治療程序執行完畢五年後，始再施用毒品之「初
      犯」，因前所執行之觀察、勒戒或強制戒治已足收戒除毒
      癮之效，自應重新執行觀察、勒戒或強制戒治等治療程序
      ，並於治療程序執行完畢後，由檢察官為不起訴處分，毋
      庸對之追訴處罰；反之，在「再犯」之情形，因其先前所
      為治療程序顯未能收戒斷毒癮之效，且考量施用毒品者之
      再犯率偏高，乃簡化其刑事處遇程序，而逕予追訴處罰，
      不再施以治療程序。參酌上開立法理由，修正毒品危害防
      制條例就施用毒品者，祇於「初犯」及「五年後再犯」二
      種情形，有其追訴條件之限制，即須於初犯經觀察、勒戒
      或強制戒治釋放後，五年內均無施用毒品之行為，始能認
      其前所實施之觀察、勒戒或強制戒治已足遮斷毒癮，而得
      於五年後再犯時，再予適用初犯之規定，重行觀察、勒戒
      等程序。倘五年內已經再犯，被依法追訴處罰，縱其第三
      次（或第三次以上）施用毒品之時間在初犯釋放五年以後
      ，即與「五年後再犯」之情形有別，且因已於「五年內再
      犯」，顯見其再犯率甚高，原實施觀察、勒戒或強制戒治
      ，已無法收其實效，而無五年戒斷期之存在，自無再經觀
      察、勒戒及強制戒治之必要，應由檢察官逕行起訴，始符
      新法修正之本旨（最高法院95年度台非字第59號判決參照
      ）。
（二）經查，本件被告前因施用毒品案件，經法院裁定送觀察、
      勒戒後，認無繼續施用毒品之傾向，而於89年9 月14日執
      行完畢釋放釋放，已如前述。嗣被告復於94年間分別施用
      第一級毒品海洛因、安非他命，經本院於95年11月30日，
      以95 年 度訴字第114 號判決，分別判處有期徒刑6 月、
      6 月，應執行有期徒刑10月，如易科罰金，以300 元折算
      1 日確定乙節，有卷附台灣高等法院被告前案紀錄表及上
      開判決1 份可考。是被告曾於觀察、勒戒執行完畢釋放後
      五年內再犯相同案件，並經判刑確定，則本案雖發生於前
      開觀察勒戒執行完畢5 年之後，揆諸前揭說明意旨，即不
      得適用初犯之規定，不先經觀察、勒戒之程序，而應由檢
      察官逕行起訴，因此本件公訴人起訴程序並無違背規定，
      本院自得予以審判，附此敘明。
五、本判決除有下列情形外，不得上訴：
（一）於本院訊問被告並告以所認罪名、法定刑及所喪失權利之
      程序終結前，被告撤銷協商合意或檢察官撤回協商聲請者
      。
（二）被告協商之意思非出於自由意志者。
（三）被告所犯之罪為死刑、無期徒刑、最輕本刑3 年以上有期
      徒刑之罪，或高等法院管轄第1 審案件。
（四）被告有其他較重之裁判上一罪之犯罪事實者。
（五）法院認應諭知免刑或免訴、不受理者。
（六）協商判決所科之刑，非屬宣告緩刑之刑、2 年以下有期徒
      刑、拘役或罰金。
六、如不服本件判決，而有前項各款所列情形之一者，得自收受
    本判決筆錄正本之日起10日內，向本院提出上訴書狀，上訴
    於第2 審法院。
中　　華　　民　　國　　96　　年　　3　　月　　27　　日
                  刑事第二庭    書記官　廖鳳美
                                法　官　顧正德
以上正本證明與原本無異。
                                書記官  廖鳳美
中　　華　　民　　國　　96　　年　　3 　　月　　29　　日
附錄本判決論罪科刑法條全文
毒品危害防制條例第10條
施用第一級毒品者，處 6 月以上 5 年以下有期徒刑。
施用第二級毒品者，處 3 年以下有期徒刑。
